【裁判字號】    96,訴,314
【裁判日期】    970430
【裁判案由】    返還土地
【裁判全文】
臺灣屏東地方法院民事判決               96年度訴字第314號
原      告  乙○○
被      告  甲○○
訴訟代理人  蔡建賢律師
上列當事人間請求返還土地事件，本院於民國97年4月16日言詞
辯論終結，判決如下：
    主  文
原告之訴駁回。
訴訟費用由原告負擔。
    事實及理由
一、原告起訴主張：坐落屏東縣恆春鎮○○段198-2 地號（下稱
    198-2 地號）如附圖所示編號A 、B 、C 、D 部分土地為國
    有土地，長期由原告占有已達十餘年，原告有事實上之管領
    力。詎被告自民國95年7 月間起，竟無故侵奪原告之占有，
    致損害原告占有之利益。為此爰依民法第962 條及侵權行為
    之規定，請求被告將前開土地上地上物清除，將土地交還原
    告。並於本院聲明：被告應將198-2 地號如附圖所示編號C
    部分面積16平方公尺遮陽棚拆除，編號A 部分面積258 平方
    公尺、編號D 部分面積74平方公尺土地上所植草皮樹木移除
    ，並將前開土地及編號Ｂ部分面積348 平方公尺土地返還原
    告。
二、被告則以：198-2 地號土地係國有土地，由訴外人內政部營
    建署墾丁國家公園管理處（下稱墾管處）管理。訴外人恆春
    鎮水泉里社區發展協會於96年間向墾管處申請認養198-2 地
    號附圖所示編號A 、B 、C 、D 部分土地，經墾管處核准綠
    化後，交由被告維護管理。否認原告為前開土地之占有人，
    被告亦非前開土地地上物設置人，且被告乃間接受墾管處之
    委託管理前開土地，為有權占有使用之人，原告請求回復占
    有，顯無理由等語，資為抗辯。並於本院聲明：原告之訴駁
    回。
三、兩造對於坐落屏東縣恆春鎮○○段198 地號土地（下稱198
    地號土地）原為第三人所有，嗣分割出198-2 地號土地，19
    8-2 地號土地於78年間經政府徵收，並於79年1 月10日辦理
    登記在案。又原告前與198 地號土地所有權人定有合建契約
    ，於80年間由原告在198 地號土地上興築房屋，並分得其上
    門牌號碼：屏東縣恆春鎮○○段28-1至之28-8號建物。另於
    82年間以買賣為原因取得198 地號土地應有部分7/16。原告
    所有198 地號土地應有部分7/16及前開建物，於95年間復經
    訴外人荷商柯企第三資產管理股份有限公司臺灣分公司向本
    院民事執行處查封拍賣，由被告拍定取得之事實不爭執。是
    本件本院所應審究者為：(一)原告於被告管領198-2 地號如附
    圖所示編號A 、B 、C 、D 土地前是否有占有前開土地之事
    實？(二)原告是否得請求被告將前開土地上地上物除去，將前
    開土地返還原告占有？經查：
  (一)有關原告於被告管領198 -2 地號如附圖所示編號A 、B 、C
    、D 土地前是否有占有前開土地之事實部分：
  1.按當事人主張有利於己之事實者，就其事實有舉證之責任，
    民事訴訟法第277 條定有明文。原告主張於被告管領198-2
    地號如附圖所示編號A 、B 、C 、D 土地前，由原告占有達
    十餘年，惟為被告否認，原告自應就占有之事實，負證明之
    責。
  2.證人丙○○於本院證稱：「（【提示本院卷第33-34 頁】之
    前有無在這個地方使用過？）我的眼睛模糊看不清楚，他有
    一小塊地沒有使用，我和我先生問他是否可以讓我們種菜。
    」「（你是問何人可以讓你們種菜？）我是問原告，因為原
    告有在那邊蓋房子，我看到那邊的土地在長草，蠻可惜的，
    所以才會問原告可不可以讓我們種菜。」「（你是否知道你
    種菜的土地是何人的？）我不知道。」「（你既然不知道是
    誰的，為何會去問原告？）因為原告在那塊土地上蓋房子，
    剩下一小塊空地，所以我才會去問原告。」「（你在那塊土
    地種菜種了多久？）我不記得何時開始種，我是從去年沒有
    在那邊種菜，我種了很多年。」「（【提示本院卷第33頁下
    方照片】你是在何處種菜？）是在面向房子的左邊，不是前
    面。」「（你在該處種菜時，該房子前面有無人使用？）我
    知道房子前面有一個埕，再過去就是馬路。」（見本院卷第
    114 至116 頁）等語，參以原告於80年間興建房屋土地為19
    8 號土地，尚難證明證人丙○○耕作土地位置即為如附圖所
    示編號A 、B 、C 、D 土地。
  3.雖原告於本院審理時訊問證人丙○○其種菜地點是否為前開
    土地現況植草的地方時，證人表示為正確，惟前開內容與證
    人表示種菜地點在房屋左側，與原告表示地點在房屋前方相
    左，足見證人證述之前開內容，係配合原告之說詞，其前開
    證述內容，應不可採。
  4.又本院依職權調閱本院95年度執字第1845號執行卷宗，原告
    原所有門牌號碼：屏東縣恆春鎮○○路28-1至28-8房屋經本
    院民事執行處於95年3 月14日至現場查封時，房屋現況為空
    屋無人使用，房屋內門窗已遭拆除，另依鑑定機關所拍攝之
    現況照片所示，前開房屋已無人管理而荒廢在該處，如附圖
    所示編號A 、B 、C 、D 土地則無人使用，有前開卷宗卷附
    之查封筆錄、現場照片可按，而被告於95年6 月間因拍賣取
    得前開房屋，足見前開土地於被告拍賣取得前開房屋前，無
    人占用。
  5.另原告雖主張於86年間有將前開房屋及如附圖所示編號A 、
    B 、C 、D 土地租與訴外人張英和，並由張英和在前開土地
    上鋪設柏油路面。然依卷附2 人所訂之租賃契約書內容所示
    ，該租賃標的物並未載明承租土地範圍，則原告主張有占有
    前開土地並將出租他人之事實，尚有疑義。而原告主張就前
    開土地有占用事實，復未再行舉證證明，則原告主張其於被
    告管領198 之2 地號如附圖所示編號A 、B 、C 、D 土地有
    占有之事實，尚無足採。
  (二)有關原告是否得請求被告將前開土地上地上物除去，將前開
    土地返還原告占有部分：
    原告既無法證明就如附圖所示編號A 、B 、C 、D 土地有占
    有事實，其基於占有之利益，依占有人占有物返請求權及侵
    權行為之法律關係請求原告將前開土地上地上物除去返還原
    告，即屬無據。
四、綜上所陳，原告非198-2 地號如附圖所示編號A 、B 、C 、
    D 土地占有人，其基於占有物返還請求權及侵權行為之法律
    關係，請求原告將前開土地上地上物除去返還原告，即無理
    由，應予駁回。
據上論結，本件原告之訴為無理由，依民事訴訟法第78條，判決
如主文。
中    華    民    國    97    年    4     月    30    日
                  民事第一庭    審判長法  官  徐美麗
                                      法  官  潘  快
                                      法  官  邱玉汝
正本係照原本作成。
如對判決上訴，須於判決送達後20日內向本院提出上訴狀，其未
表明上訴理由者，應於提出上訴後20日內向本院補提理由書狀（
均須按他造當事人之人數附繕本）。
中    華    民    國    97    年    5     月    2     日
                                      書記官  魏慧夷


司法院資訊處製作；財團法人民間司法改革基金會備份。
